臺灣高雄地方法院刑事裁定
111年度毒聲字第904號
聲  請  人  臺灣高雄地方檢察署檢察官
被      告  陳俊霖


上列被告因違反毒品危害防制條例案件，經檢察官聲請送觀察、
勒戒(111年度偵字第26529號)，本院裁定如下：
    主  文
陳俊霖施用第一、二級毒品，令入勒戒處所觀察、勒戒，其期間
不得逾貳月。
    理  由
一、聲請意旨如附件聲請書所載。
二、按犯毒品危害防制條例第10條之罪者，檢察官應聲請法院裁
    定，令被告入勒戒處所觀察、勒戒，其期間不得逾二月；依
    前項規定為觀察、勒戒或強制戒治執行完畢釋放後，3年後
    再犯第10條之罪者，適用本條前2項之規定，毒品危害防制
    條例第20條第1項、第3項分別定有明文。而上開所謂「3年
    後再犯」，只要本次再犯（不論修正施行前、後）距最近1
    次觀察、勒戒或強制戒治執行完畢釋放，已逾3年者，即該
    當之，不因其間有無犯第10條之罪經起訴、判刑或執行而受
    影響（最高法院刑事大法庭109年度台上大字第3826號裁定
    意旨參照）。
三、經查：
㈠、被告陳俊霖於民國111年9月13日18時許，在不詳處所，以將
    海洛因置入針筒內摻水注射入體內之方式，施用海洛因1次
    ，另於111年9月13日22時15分許為警採尿時起回溯72小時內
    某時(不含公權力拘束期間，聲請書誤載為96小時內某時)，
    在不詳處所，以將甲基安非他命置入玻璃球燒烤後吸食煙霧
    之方式，施用甲基安非他命1次乙節，業據被告於警詢及偵
    訊中坦承不諱，且其於111年9月13日22時15分許為警採尿送
    驗，結果呈可待因、嗎啡及甲基安非他命陽性反應之事實，
    有高雄市政府警察局鳳山分局毒品案件尿液採證代碼對照表
    （尿液代碼：FS1503號）及正修科技大學超微量研究科技中
    心111年9月28日尿液檢驗報告（原始編號：FS1503號）在卷
    可佐，足認被告上開任意性自白與事實相符。本件事證明確
    ，被告於前揭時、地，施用海洛因及甲基安非他命之事實，
    堪可認定。
㈡、被告前因施用毒品案件，經送觀察、勒戒後，因認有繼續施
    用毒品傾向，經法院裁定令入戒治處所施以強制戒治，於93
    年1月9日因法律修正而視為執行完畢釋放，並經本院以92年
    度訴字第2813號判決判處應執行有期徒刑8月確定，迄今並
    無再為觀察、勒戒或強制戒治處遇之紀錄乙節，有臺灣高等
    法院被告前案紀錄表在卷可稽，本件係被告於前開強制戒治
    執行完畢釋放3年後所為，依前揭說明，縱被告其間因犯第1
    0條之罪經起訴、判刑或執行，仍應依修正後毒品危害防制
    條例第20條第3項規定，再予適用觀察、勒戒或強制戒治之
    機會。
㈢、至於被告前於111年間因施用毒品案件，經臺灣高雄地方檢察
    署（下稱高雄地檢署）檢察官以111年度毒偵字第350號、11
    0年度偵字第25520號為附命完成戒癮治療之緩起訴處分確定
    ，緩起訴期間自111年5月24日起至113年5月23日止，惟被告
    於緩起訴期間內，未按時接受約談、採尿監督，經高雄地檢
    署檢察官以111年度撤緩字第427號撤銷上開緩起訴處分確定
    ，有緩起訴處分書、撤銷緩起訴處分書及臺灣高等法院被告
    前案紀錄表在卷可稽。然「緩起訴處分之戒癮治療」與「觀
    察、勒戒或強制戒治」之處遇，因法律規定之程序、效果均
    不相同，已無法等同視之，即被告初犯（或觀察、勒戒、強
    制戒治執行完畢釋放3年後再犯）施用毒品，經為命戒癮治
    療之緩起訴處分，若遭撤銷，檢察官針對該次撤銷緩起訴之
    施用毒品犯行，或者戒癮治療履行完畢，檢察官針對之後施
    用毒品犯行，均仍應依前揭毒品危害防制條例第20條或第23
    條之規定處理，亦可以再為緩起訴，然不得逕行起訴（最高
    法院110年度台非字第98號判決、110年度台上字第2096號判
    決意旨參照）。是被告所受之前揭緩起訴處分既遭撤銷，無
    任何等同受有「觀察、勒戒或強制戒治執行」之效果，對於
    檢察官就被告本次施用毒品犯行，聲請觀察、勒戒，並無任
    何要件上之影響，併此說明。
㈣、再者，毒品危害防制條例所規定之「觀察、勒戒」程序，係
    針對受處分人所為保安處分，目的在戒除行為人施用毒品身
    癮及心癮，以達教化與治療之目的，其立法意旨在幫助施用
    毒品者戒毒，性質上為一療程，而非懲罰，並屬強制規定，
    除檢察官審酌個案情形，依同條例第24條第1項為附命完成
    戒癮治療之緩起訴處分外，凡經檢察官聲請法院裁定將被告
    送勒戒處所觀察、勒戒者，法院僅得就其聲請審查被告是否
    有施用毒品之行為，以及被告是否為「初犯」或為觀察、勒
    戒、強制戒治執行完畢後「3年後再犯」而為准駁之裁定，
    並無自由斟酌以其他方式替代或得以其他原因免予執行之權
    。又是否給予被告為附命完成戒癮治療之緩起訴處分，屬刑
    事訴訟法第253條之1第1項及第253條之2第1項第6款特別賦
    予檢察官之職權，非法院所得審酌，且此非「觀察、勒戒」
    前置處分，也與被告是否判刑之追訴要件無關，檢察官自無
    義務說明為何不給予被告戒癮治療之緩起訴處分。法院縱使
    審查其裁量有無違法，也僅在卷證資料所示證物中審酌，而
    為最低限度之審查，即此部分為檢察官之裁量，必須予以尊
    重。
㈤、本件聲請書載明高雄地檢署另案原同意被告為戒癮治療緩起
    訴，並經高雄地檢署以111年度毒偵字第350號為緩起訴處分
    ，惟被告於緩起訴期間內，復犯本案施用第一級、第二級毒
    品犯行，顯見被告並無戒癮治療之真意及決心，認不宜再給
    予附命戒癮治療之緩起訴處分（如附件）。而依卷證資料所
    示，被告於前案緩起訴處分期間再犯本件施用毒品行為，可
    見被告戒癮治療成效不彰，以被告屢犯施用毒品犯行，其有
    毒品來源，戒絕毒癮之意志不堅、自制力薄弱，此次若僅以
    寬鬆之機構外社區性戒癮治療，已難期待其能完全戒絕毒癮
    。是以，檢察官考量本案具體情節，向本院聲請令被告入勒
    戒處所觀察、勒戒，以監禁式之治療方式，求短時間內隔絕
    被告之毒品來源，務使其專心戒除毒癮，而未依刑事訴訟法
    第253條之1規定對被告為附命完成戒癮治療之緩起訴處分，
    核其此部分職權之行使尚屬合法，形式上亦無裁量恣意或濫
    用之情，於法有據。
四、綜上所述，本件聲請為有理由，應予准許，依毒品危害防制
    條例第20條第3項、第1項，裁定如主文。
中　　華　　民　　國　　111 　年　　12　　月　　7 　　日
                  刑事第六庭    法　官  陳紀璋
以上正本證明與原本無異。
如不服本裁定，應於收受送達後5 日內向本院提出抗告狀。
中　　華　　民　　國　　111 　年　　12　　月　　7 　　日
　　　　　　　　　　　　　　　　書記官　李宗諺